【裁判字號】    97,抗,1152
【裁判日期】    970801
【裁判案由】    假扣押
【裁判全文】
臺灣高等法院民事裁定                  97年度抗字第1152號
抗  告  人  甲○○
上列抗告人因與相對人乙○○間假扣押事件，對於中華民國97年
6月27日臺灣臺北地方法院97年度店全字第4號所為裁定提起抗告
，本院裁定如下：
    主  文
抗告駁回。
抗告訴訟費用由抗告人負擔。
    理  由
一、本件抗告意旨略以：伊因車輛受損送修，相對人以前開車輛
    需運往德國送修為由，向伊收取修車款計新台幣（下同）42
    萬元後即無下文，經伊以相對人涉有詐欺罪嫌，向臺灣臺北
    地方法院檢察署（下稱台北地檢署）提起刑事告訴，因相對
    人於偵查程序中常未到庭，且至今尚未返還前開車款，相對
    人顯有隱匿財產之虞，伊已釋明主張之請求與假扣押原因。
    而原法院不查，逕以伊未釋明為由，裁定駁回伊假扣押之聲
    請，於法自有違誤，求予將原裁定廢棄云云。
二、按債權人就金錢請求或得易為金錢請求之請求，欲保全強制
    執行者，得聲請假扣押；假扣押非有日後不能強制執行或甚
    難執行之虞者，不得為之；請求及假扣押之原因應釋明之；
    前項釋明如有不足，而債權人陳明願供擔保或法院認為適當
    者，法院得定相當之擔保，命供擔保後為假扣押，為民事訴
    訟法第522條第1項、第523條第1項及第526條第1項、第2項
    所明定。依上開規定可知，債權人聲請假扣押，應就其請求
    及假扣押之原因加以釋明。必須該項釋明如有不足，而債權
    人陳明願供擔保或法院認為適當者，法院始得定相當之擔保
    ，命供擔保後為假扣押。若債權人就其請求及假扣押之原因
    並未予釋明，法院尚且不得命供擔保後為假扣押，遑論為准
    免供擔保之假扣押裁定（最高法院94年度台抗字第665號裁
    定意旨參照）。經查：
    (一)、抗告人雖主張：相對人至今尚未返還伊修車款42萬元，
        並有隱匿財產之虞云云，固據提出支票存根、收據、支
        付命令聲請狀為證（見本院卷第6至12頁）。惟觀諸抗
        告人所提前開證據，僅係釋明其對相對人有假扣押金錢
        請求之原因存在，然尚不足以釋明對抗告人不為假扣押
        ，則有日後不能強制執行或甚難執行之虞者之情事。故
        抗告人僅以相對人尚未返還其修車款42萬元為由，主張
        相對人有隱匿財產之虞云云，要無可取。
    (二)、抗告人又主張：相對人稱需將伊送修車輛運往德國，向
        伊收取修車款42萬元即無下文，涉有詐欺罪嫌，經伊向
        台北地檢署提起刑事告訴，因相對人常未到庭，且尚未
        返還前開車款，足以釋明相對人有隱匿財產之行為云云
        ，固據提出台北地檢署95年度偵字第24981號不起訴處
        分書及96年度偵續字第737號不起訴處分書為證（見本
        院卷第13至23頁）。惟查，抗告人以相對人涉有詐欺罪
        嫌，提起刑事告訴，僅係釋明抗告人對相對人有假扣押
        之請求存在（即兩造間金錢請求往來之情事），亦不足
        以釋明相對人有將其財產為不利益之處分行為，致達無
        資力之狀態（最高法院17年抗字第163號判例意旨參照
        ）；且相對人於偵查程序中之到庭次數，與其是否有隱
        匿財產之行為無涉，自難憑相對人偵查程序中曾有未到
        庭之情形，即可謂相對人有隱匿財產之情事。況相對人
        有無返還前開修車款之義務，尚待兩造本案訴訟中解決
        ，要難因相對人未返還前開修車款，即可驟指相對人有
        隱匿財產之虞。
    (三)、依上說明，抗告人既未提出能即時調查之證據，以釋明
        其主張假扣押之原因，僅空言泛稱相對人有隱匿財產之
        虞云云，核與民事訴訟法第523條假扣押之要件不符，
        自難准許。
    (四)、從而，原法院以抗告人未釋明假扣押原因，而裁定駁回
        其假扣押之聲請，於法並無違誤。抗告意旨仍執前詞指
        摘原裁定不當，聲明廢棄，為無理由。
三、據上論結，本件抗告為無理由，爰裁定如主文。
中    華    民    國    97    年    8     月    1    日
                    民事第十三庭
                        審判長法  官  黃嘉烈
                              法  官  吳燁山
                              法  官  楊絮雲
正本係照原本作成。
不得再抗告。
中    華    民    國    97    年    8     月    1     日
                              書記官  鄭淑昀


司法院資訊處製作；財團法人民間司法改革基金會備份。
